【裁判字號】    95,易,56
【裁判日期】    950704
【裁判案由】    違反台灣地區與大陸地區人民關係條例
【裁判全文】
臺灣雲林地方法院刑事判決                95年度易字第56號
公  訴  人  臺灣雲林地方法院檢察署檢察官
被      告  乙○○
上列被告因違反台灣地區與大陸地區人民關係條例案件，經檢察
官提起公訴（95年度偵字第63號），本院判決如下：
    主  文
乙○○無罪。
    理  由
一、公訴意旨略以：乙○○係位於雲林縣斗六市○○路○段麻吉
    釣蝦休閒廣場之負責人，明知陳玉明係大陸地區人民，竟意
    圖營利，於94年12月20日，以每位小姐每小時新臺幣 (下同
    )600 元 (其 中500 元給小姐)之 代價，居間介紹陳玉明及
    越南籍女子潘娟芳、高氏衍在其經營之上揭休閒廣場內，與
    甲○○從事未經許可之陪伴客人唱歌、喝酒之工作，乙○○
    並從該600 元中抽取100 元營利。嗣於同日22時30分許，經
    警在上址執行臨檢時當場查獲。因認被告乙○○涉有違反台
    灣地區與大陸地區人民關係條例第15條第5 款、第83條第2
    項之罪嫌。
二、按犯罪事實應依證據認定之，無證據不得認定犯罪事實；又
    不能證明被告犯罪者，應諭知無罪之判決，刑事訴訟法第15
    4 條第2 項、第301 條第1 項前段分別定有明文。次按告訴
    人之告訴，係以使被告受刑事訴追為目的，是其陳述是否與
    事實相符，仍應調查其他證據以資審認；又刑事訴訟法上所
    謂認定犯罪事實之證據，係指足以認定被告確有犯罪行為之
    積極證據而言，如未能發現相當證據，或證據不足以證明，
    自不能以推測或擬制之方法，以為裁判基礎，最高法院52年
    度臺上字第1300號、29年上字第3105號、40年臺上字第86號
    分別著有判例可參。另認定犯罪事實所憑之證據，雖不以直
    接證據為限，間接證據亦包括在內，然而無論直接或間接證
    據，其為訴訟上之證明，須於通常一般之人均不致有所懷疑
    ，而得確信其為真實之程度者，始得據為有罪之認定，倘其
    證明尚未達到此一程度，而有合理之懷疑存在時，致事實審
    法院無從為有罪之確信，因而為無罪之判決，尚不得任意指
    為違法，亦有最高法院76年臺上字第4986號判例足參。
三、證據能力部分：
（一）、證人陳玉明之警詢筆錄業據檢察官於準備程序中加以捨
        棄。
（二）、另外被告爭執證人甲○○於檢察官偵訊時筆錄之證據能
        力，惟該次訊問業經依法具結，依刑事訴訟法第159 條
        之1第2項之規定，本院裁定有證據能力。
（三）、除上開（一）、（二）部分之證據外，被告對於檢察官
        所提出之其他證據俱不爭執證據能力，且明示同意作為
        證據使用。
（四）、檢察官於準備程序中曾要請求傳喚證人甲○○於審理時
        到庭作證，惟證人甲○○經合法傳喚，無正當理由未到
        ，經檢察官於審理中表示捨棄傳喚證人甲○○。
四、訊據被告乙○○對於上開犯罪事實堅詞否認，辯稱：「是客
    人甲○○拿紙條給我，叫我幫他們打電話叫小姐，前幾次都
    是客人自己叫小姐的。甲○○有告訴我，他要去店裡之前有
    先打電話聯絡小姐，但電話不通，後來到我店裡他就叫我幫
    他打電話叫小姐，我也沒有向甲○○收錢。我不知道陳玉明
    是大陸女子，我的釣蝦場有包廂可以唱歌，客人要帶何人去
    我也無法阻擋。」等語。經查：
（一）、該大陸籍女子陳玉明確係被告所居間介紹：
（1）、據證人陳玉明於偵查中證稱：「在雲林我住斗六鎮東國
       小附近，是一個女生朋友叫小蘭帶我去住。94年12月20
       日當日去麻吉休閒廣場上班，去倒酒。陪酒一個小時500
       元，是越南人小芳告訴我的，小芳全名我不知道。94年
       12月20日那天小芳跟另一個越南女子先去麻吉廣場，我
       自己去，騎機車去，在麻吉廣場有看到乙○○。我在雲
       林住所不是乙○○幫我們準備的。小芳是用國語跟我說
       陪酒1 小時500 元。」明確，堪認大陸籍女子陳玉明確
       實有至該麻吉休閒廣場從事陪酒之行為。
（2）、另據證人甲○○於於警訊中陳稱：「我於94年12月20日
       22時30分在斗六市○○路○ 段麻吉釣蝦休閒廣場唱歌喝
       酒，經警方臨檢時，有一名大陸女子及兩名越南籍女子
       在旁坐檯陪酒。我到麻吉釣蝦休閒廣場，經由釣蝦場老
       闆幫我們叫小姐來坐檯陪伴唱歌喝酒。我們叫3 個小姐
       ，每個小姐檯費一小時新臺幣600 元。我們大約於94 年
       12月20日21時30分進入喝酒，三名小姐約於94年12月20
       日22時進入陪我們唱歌喝酒。小姐一進入釣蝦場，老闆
       就將錢收走，再交給另一名男子。我們總共算每個小姐
       二小時的錢共新臺幣3,600 元給釣蝦場老闆。警方當場
       查獲坐檯女子三名為大陸籍女子陳玉明、越南籍女子高
       氏衍、越南籍女子PHAN QUYEN PHUONG ，是當場在場坐
       檯陪酒之三人沒錯。」。另於偵查中亦證稱「我與乙○
       ○沒有親戚關係，只是朋友。94年12月20日當天在麻吉
       休閒廣場查獲的一名大陸籍女子及越南籍女子。因為之
       前有去過，知道可以叫老闆找小姐陪酒，當天是我們去
       的時候叫老闆幫我們叫的，一個小姐一小時600 元。之
       前有去很多遍，有時先拿錢給小姐的經紀，有時候喝完
       之後再跟黑糖結帳，當天有無拿錢給老闆我不記得了。
       之前至少去過三次。」等語。是依證人甲○○之上開證
       詞以觀，堪認被告甲○○確實有居間介紹陳玉明等女子
       前來唱歌之行為，再者，被告提供之紙條影本上面有「
       0000000000」電話號碼之記載，茍真如被告所言該紙條
       係客人甲○○所有，則甲○○儘可自己撥打電話與對方
       聯絡，既隱密又可對所需之服務小姐提出要求，並無假
       手於他人之理。更何況被告於本院準備程序中即已自承
       ：「我是幫客人叫小姐，我先聯絡阿三，阿三就派小姐
       來。」，顯見被告於審理中所辯應非事實，不足憑採。
       被告有居間介紹大陸籍女子陳玉明前往該麻吉休閒廣場
       陪酒之事實，堪予認定。
（二）、又按為確保台灣地區安全與民眾福祉，並為保障台灣地
        區人民之就業機會及勞動條件，兼顧台灣地區之人口壓
        力，台灣地區與大陸地區人民關係條例第11條第1 項規
        定，僱用大陸地區人民在台灣地區工作，應向主管機關
        申請許可，此為該條例第11條立法之目的；另於同條例
        第15條第4 款復規定，僱用或留用大陸地區人民在台灣
        地區從事未經許可或與許可範圍不符之工作，不得為之
        ，同條第5 款規定居間介紹他人為前款之行為，不得為
        之。違反者，應依同條例第83條第1 項之規定，加以處
        罰，乃為保障前揭規定能確實被遵行。另就業服務法第
        80條規定，大陸地區人民受聘僱於台灣地區從事工作，
        其聘僱及管理，除法律另有規定外，準用該法第五章外
        國人之聘僱與管理之規定。而該法第3 條規定「國民有
        選擇職業之自由，但為法律所禁止或限制者，不在此限
        。」第5 條第2 項第4 款亦規定「雇主招募或僱用員工
        ，不得指派求職人從事違背公共秩序或善良風俗之工作
        。」條列於總則篇內，亦為大陸地區人民受聘僱於台灣
        地區從事工作，其聘僱及管理所準用。則台灣地區與大
        陸地區人民關係條例第11條第1 項、第15條第4 款所謂
        之「工作」，應係指正當合法之工作而言，如為違法之
        工作而非主管機關可得許可大陸地區人民在台從事者，
        自非該條例之規範目的所及。若僱用或留用大陸地區人
        民從事非法或不正當之工作，如涉犯其他刑罰法規，應
        另依法加以處罰外，尚無成立台灣地區與大陸地區人民
        關係條例第83條第1 項罪之餘地。（參照最高法院93年
        度台上字第6891號判決）。是本件被告所為係居間介紹
        大陸女子陳玉明從事陪酒之行為，該行為顯非正當之行
        為，參照上開最高法院之判決意旨，被告之行為自不該
        當於臺灣地區與大陸地區人民關係條例第15條之構成要
        件。
（三）、此外，復查無其他具體事證足認被告有公訴人所指之違
        反台灣地區與大陸地區人民關係條例犯行，被告之犯罪
        不能證明，應為無罪之諭知。
五、據上論斷，應依刑事訴訟法第301條第1項，判決如主文。
本件經檢察官賴政安到庭執行職務。
中    華    民    國    95    年    7     月    4     日
            刑事第六庭  審判長法  官  趙家光
                              法  官  蔡世芳
                              法  官  林俊良
以上正本證明與原本無異。
如不服本判決，應於判決送達後10日內，向本院提出上訴狀。（
須附繕本）
                              書記官  李雅怡
中    華    民    國    95    年    7     月    4     日


司法院資訊處製作；財團法人民間司法改革基金會備份。
